臺灣桃園地方法院民事判決　　　　　　　95年度訴字第1720號
原　　　告　臺灣中小企業銀行股份有限公司
法定代理人　丁○○
訴訟代理人　甲○○
被　　　告　丙○○
　　　　　　　　　　　　18號.
　　　　　　　　　　　　6號4.
被　　　告　乙○○
上列當事人間請求塗銷所有權移轉登記等事件，於民國96年4 月
18日辯論終結，本院判決如下：
    主  文
被告就坐落桃園縣新屋鄉○○段八八六地號土地及其上同段一七
七建號之建物（門牌號碼：桃園縣新屋鄉九斗村六鄰上清埔四十
一之三十號），於民國九十五年七月六日所為之贈與行為及民國
九十五年七月二十日所為之所有權移轉行為，均應予以撤銷。
被告丙○○應將前項不動產於民國九十五年七月二十日經桃園縣
楊梅地政事務所所為之所有權移轉登記予以塗銷。
訴訟費用由被告負擔。
    事  實
甲、原告方面：
一、聲明：如主文所示。
二、陳述：訴外人周公營造事業有限公司（下稱周公公司）於民
    國93年9 月10日邀同被告乙○○及訴外人林進吉等人為連帶
    保證人，向原告貸款新台幣（下同）1,000,000 元，約定借
    款期間自93年9 月10日起至96年9 月10日止，自撥款日起按
    月繳付本息，並約定利息依原告2 年期定期儲蓄存款機動利
    率加年息4.5%計息。另約定如有1 期債務未按期清償本金者
    ，則視為全部債務到期，除依約計算利息外，其逾期清償在
    6 個月以內者，按上開利率10% ，超過6 個月部分，按上開
    利率20 %加付違約金。詎被告乙○○及訴外人林進吉於95年
    1 月10日後竟拒絕對原告為清償，尚餘本金555,552 元未清
    償，幾經催討均未蒙清償，經本院以95裁全8273號為假處分
    ，禁止被告乙○○對於坐落桃園縣新屋鄉○○段886 地號土
    地及其上同段177 建號之建物（門牌號碼：桃園縣新屋鄉九
    斗村六鄰上清埔41之30號）為讓與、設定抵押、出租及其他
    一切處分行為，未料被告乙○○竟於95年7 月20日將前開房
    地以夫妻贈與之方式贈與其妻即被告丙○○，並完成所有權
    移轉登記，其前開行為已損及原告債權之清償，故依民法第
    244 條之規定撤銷前開贈與行為。
三、證據：提出借據影本1 紙、原告銀行2 年期定儲機動利率歷
    史資料、繳款明細影本1 紙、系爭土地登記謄本、系爭建物
    登記謄本各1 份、楊梅地政事務所函影本1 份、本院95年度
    裁全字第8273號裁定影本1 紙等為證。
乙、被告方面：
壹、被告丙○○部分：
    未於言詞辯論期日到場，亦未提出書狀作何聲明或陳述。
貳、被告乙○○部分：
一、聲明：原告之訴駁回，訴訟費用由原告負擔。
二、陳述：被告乙○○未於最後言詞辯論期日到場，惟據其前於
    言詞辯論程序時以言詞所為之陳述則以伊確實基欠原告前開
    債務未予清償，然將系爭房、地贈予被告丙○○之目的，在
    將之出售後清償該等債務。
三、證據：未提出證據。
    理  由
一、被告丙○○、乙○○經合法通知未於言詞辯論期日到場，核
    無民事訴訟法第386 條所列各款情形，爰依原告之聲請，由
    其一造辯論而為判決。
二、原告主張：訴外人周公公司於93年9 月10日邀同被告乙○○
    及訴外人林進吉等人為連帶保證人，向原告貸款1,000,000
    元，約定借款期間自93年9 月10日起至96年9 月10日止，自
    撥款日起按月繳付本息，並約定利息依原告2 年期定期儲蓄
    存款機動利率加年息4.5%計息。另約定如有1 期債務未按期
    清償本金者，則視為全部債務到期，除依約計算利息外，其
    逾期清償在6 個月以內者，按上開利率10% ，超過6 個月部
    分，按上開利率20 %加付違約金。詎被告乙○○及訴外人林
    進吉於95年1 月10日後竟拒絕對原告為清償，尚餘本金555,
    552 元未清償，幾經催討均未蒙清償，經本院以95裁全8273
    號為假處分，禁止被告乙○○對於系爭房、地為讓與、設定
    抵押、出租及其他一切處分行為，未料被告乙○○竟於95年
    7 月20日將前開房地以夫妻贈與之方式贈與其妻即被告丙○
    ○，並完成所有權移轉登記，其前開行為已損及原告債權之
    清償，爰依民法第244 條第1 項等相關規定，請求撤銷被告
    所為上開無償贈與不動產與移轉之行為，並請求被告丙○○
    將系爭不動產所有權於95年7 月20日所為之移轉登記予以塗
    銷等語。
三、被告丙○○部分，未於言詞辯論期日到場，亦未提出書狀作
    何聲明或陳述。而被告乙○○固未否認積欠原告前開債務未
    予清償且將系爭房、地所有權移轉登記予被告丙○○之事實
    ，然辯稱：將系爭房、地贈予被告丙○○之目的，在將之出
    售並清償對於原告之債務等語。
四、查原告主張訴外人周公公司於93年9 月10日邀同被告乙○○
    及訴外人林進吉等人為連帶保證人，向原告貸款1,000,000
    元，約定自撥款日起按月繳付本息，並約定利息依原告2 年
    期定期儲蓄存款機動利率加年息4.5%計息。另約定如有1 期
    債務未按期清償本金者，則視為全部債務到期，並加計違約
    金。詎被告乙○○及訴外人林進吉自95年1 月10 日 起竟拒
    絕對原告為清償，尚餘本金555, 552元未清償，經原告聲請
    ，本院以95裁全8273號為假處分，禁止被告乙○○對於系爭
    房、地為讓與、設定抵押、出租及其他一切處分行為，未料
    被告乙○○竟於95年7 月20日將前開房地以夫妻贈與之方式
    贈與被告丙○○，並完成所有權移轉登記等情，業據原告提
    出借據影本1 紙、原告銀行2 年期定儲機動利率歷史資料、
    繳款明細影本1 紙、系爭土地登記謄本、系爭建物登記謄本
    各1 份、楊梅地政事務所函影本1 份、本院95年度裁全字第
    8273號裁定影本1 紙等為證，核屬相符，又被告丙○○對於
    上開原告所主張之事實已受合法通知而於言詞辯論期日不到
    場，亦未提出準備書狀爭執，視同自認，是上情自堪信為真
    。
五、按「債務人所為之無償行為，有害及債權者，債權人得聲請
    法院撤銷之」、「債務人之行為非以財產為標的，或僅有害
    於以給付特定物為標的之債權者，不適用前2 項之規定」、
    「債權人依第1 項或第2 項之規定聲請法院撤銷時，得並聲
    請命受益人或轉得人回復原狀」，民法第244 條第1 項、第
    3 項、第4 項前段分別定有明文。又按債務人所有之財產除
    對於特定債權人設有擔保物權外，應為一切債務之總擔保（
    參照最高法院48年度台上字第1750號判例要旨）。而依前述
    民法第244 條第1 項、第3 項規定，可知民法第244 條規定
    所謂債務人害及債權之無償行為，係指因債務人以財產為標
    的之無償行為，致債權不能獲得滿足；換言之，因債務人之
    無償行為而致積極的減少財產，或消極的增加債務，因而使
    債權陷於清償不能或困難或遲延之狀態，即屬有害及債權，
    債權人得聲請法院撤銷之。且該條之撤銷權，其客體乃包括
    債務人所為之債權行為及物權行為，債權人行使此項撤銷權
    ，可同時訴請撤銷債務人所為之債權行為及物權行為。再者
    ，連帶債務人對於債權人應各負全部給付之責，是在債務未
    受清償前，連帶債務人中之一人所為之詐害行為，債權人自
    得對之依民法第244 條第1 項、第2 項之規定撤銷之，至於
    主債務人及其他連帶債務人有資力與否，在所不問（參照最
    高法院88年度台上字第1302號判決要旨），合先敘明。
六、本件原告主張被告乙○○對伊有本金555, 552元之債務，被
    告乙○○將系爭房、地贈與被告丙○○之事實，為被告乙○
    ○所是認，而其所為無償處分系爭房、地行為，確足使其可
    供債務之擔保明顯減少，加以其自承所為前開贈與行為之目
    地即在變賣系爭房地清償債務，準此，被告乙○○於95 年7
    月6 日將其所有之系爭不動產無償贈與其配偶即被告丙○○
    ，及於95年7 月20日為所有權移轉登記之行為，確因而使原
    告債權不能獲得滿足，有害及原告之債權，應堪認定。從而
    ，原告請求撤銷被告間就系爭不動產之無償贈與行為，即屬
    有據。再按，債權人依民法第244 條第1 項規定聲請法院撤
    銷時，得並聲請命受益人或轉得人回復原狀（參照前述同法
    第244 條第4 項前段規定），是以原告復請求被告童宜樑應
    將前開不動產之贈與移轉登記予以塗銷一節，亦屬有據。
七、綜上所述，原告依據民法第244 條第1 項等相關規定，請求
    被告就系爭不動產所為贈與之債權行為及所有權移轉之物權
    行為，均應予以撤銷，及被告丙○○應將桃園縣楊梅地政事
    務所就前開不動產於95年7 月20日所為以贈與為原因之所有
    權移轉登記予以塗銷等節，均為有理由，應予准許。
八、本件事證已臻明確，兩造其餘攻擊及防禦方法，核與判決結
    果不生影響，爰不一一論述，附此敘明。
九、據上論結，本件原告之訴為有理由，依民事訴訟法第385 條
    第1 項前段、第78條、第85條第1 項前段，判決如主文。
中　　華　　民　　國　　96　　年　　5 　　月　　11　　日
                  民事第一庭    法　官　  卓立婷
以上正本係照原本作成。
如對本判決上訴，須於判決送達後20日內向本院提出上訴狀。
中　　華　　民　　國　　96　　年　　5 　　月　　14　　日
                                書記官　  冒佩妤
